臺灣高等法院刑事判決
108年度上易字第2250號
上  訴  人  臺灣桃園地方檢察署檢察官
被      告  王興永  


上列上訴人因被告犯詐欺案件，不服臺灣桃園地方法院107年度
易字第1387號，中華民國108年4月30日第一審判決（起訴案號：
臺灣桃園地方檢察署107年度偵字第10320號），提起上訴，本院
判決如下：
    主  文
上訴駁回。               
    事實及理由
一、經本院審理結果，認第一審以上訴人即被告王興永犯刑法第
    30條第1項、第339條第1項之幫助犯詐欺取財罪，判處有期
    徒刑3月，並諭知易科罰金折算之標準為新臺幣（下同）1,0
    00元折算1日，認事用法及量刑均無不當，應予維持，並引
    用第一審判決書記載之事實、證據及理由（如附件）。
二、檢察官上訴意旨略以：被告幫助詐欺犯行致告訴人施閔雄所
    受財產上損失高達19萬元，情節非輕，且被告否認犯行，未
    與告訴人達成和解，難認其犯後態度良好，原審僅量處有期
    徒刑3月，比例失衡，難收矯正之效，應撤銷改判云云。惟
    查：
  ㈠按量刑之輕重，係屬為裁判之法院得依職權裁量之事項，苟
    其量刑已以行為人之責任為基礎，並斟酌刑法第57條所列一
    切情狀，在法定刑度內，酌量科刑，如無偏執一端，致明顯
    輕重失衡情形，不得遽指為不當或違法（最高法院72年台上
    字第6696號判例、99年度台上字第189號判決意旨參照）。 
     又刑罰之量定屬法院自由裁量之職權行使，但仍應審酌刑
    法
    第57條所列各款事由及一切情狀，為酌量輕重之標準，並非
    漫無限制，在同一犯罪事實與情節，如別無其他加重或減輕
    之原因，下級法院量定之刑，亦無過重或失輕之不當情形，
    則上級法院對於下級法院之職權行使，原則上應予尊重（最
    高法院85年度台上字第2446號判決意旨參照）。
  ㈡原審審酌被告提供帳戶資料與他人使用，致帳戶淪為詐騙集團成員詐騙款項之工具，助渠等方便行騙財物而增長詐財歪風之所生危害，其犯後未能坦認犯行之犯後態度，非實際獲取詐得款項之人，及其參與之程度、情節，及本案遭詐騙之人數為1 人、遭詐之金額約為新臺幣19萬元，暨被告之智識程度、從事服務業、家庭經濟狀況等一切情狀，量處有期徒刑3月，如易科罰金，以1,000元折算1日。核原審已於判決理由內說明其量刑審酌事由，以行為人之責任為基礎，斟酌刑法第57條所列一切情狀，並已審酌告訴人損失之金額，其量定之刑罰，已兼顧相關有利與不利之科刑資料為綜合考量，既未逾越法定刑度，亦未濫用自由裁量之權限，且無違背公平正義、責罰相當等原則，屬裁量權之適法行使，難認有何不當，檢察官上訴主張原審量刑過輕，並無理由，應予駁回。
三、據上論結，應依刑事訴訟法第373條、第368條，判決如主文
    。
本案經檢察官謝宗甫到庭執行職務。
中    華    民    國   109    年    2     月    25    日
                  刑事第十七庭  審判長法  官 鄭水銓
                                      法  官 黃雅芬
                                      法  官 李世華
以上正本證明與原本無異。
不得上訴。
                                      書記官 莊佳鈴
中    華    民    國    109   年    2     月    25    日
附錄：本案論罪科刑法條全文                              
中華民國刑法第30條
（幫助犯及其處罰）幫助他人實行犯罪行為者，為幫助犯。
雖他人不知幫助之情者，亦同。
幫助犯之處罰，得按正犯之刑減輕之。
中華民國刑法第339條
（普通詐欺罪）意圖為自己或第三人不法之所有，以詐術使人將
本人或第三人之物交付者，處 5 年以下有期徒刑、拘役或科或
併科 50 萬元以下罰金。
以前項方法得財產上不法之利益或使第三人得之者，亦同。
前二項之未遂犯罰之。
附件
臺灣桃園地方法院刑事判決             107年度易字第1387號
公  訴  人  臺灣桃園地方檢察署檢察官
被      告  王興永    男  39歲(民國00年00月0日生)
                      身分證統一編號：Z000000000號
                      住○○市○鎮區○○路000號    
上列被告因詐欺案件，經檢察官提起公訴（107年度偵字第10320
號），本院判決如下：
    主  文
王興永幫助犯詐欺取財罪，處有期徒刑參月，如易科罰金，以新
臺幣壹仟元折算壹日。
    事  實
一、王興永明知金融機構帳戶之存摺、金融卡、密碼係供自己使
    用之重要理財工具，關係個人財產、信用之表徵，並可預見
    不熟識之人倘以各種理由取得他人帳戶金融卡，恐遭犯罪集
    團利用作為詐欺取財轉帳匯款等犯罪工具，掩飾犯罪所得之
    財物或財產上利益，仍基於縱有人以其所交付之金融帳戶實
    施詐欺犯罪，亦不違反其本意之幫助詐欺不確定故意，於民
    國106 年10月10日中午12時33分許，在址設桃園市○鎮區○
    ○○路000 號之全家便利商店平鎮振興店內，將其所有之臺
    灣中小企業銀行帳戶000-00000000000 號（下稱臺企帳戶）
    、中華郵政帳戶000-00000000000000號（下稱郵局帳戶）之
    存摺、提款卡及密碼寄交與某真實姓名年籍不詳自稱「陳春
    源」之詐欺集團成員使用，嗣「陳春源」取得上開臺企帳戶
    與郵局帳戶資料後，即與所屬詐騙集團成員，共同基於意圖
    為自己不法所有之詐欺取財犯意聯絡，於106 年10月15日晚
    間7 時49分許，先由該詐欺集團之成員撥打電話與施閔雄，
    佯稱施閔雄在網站購買之物品因作業疏失遭誤刷，致施閔雄
    陷於錯誤，而於附表所示之時間，匯款如附表所示之金額至
    前開臺企帳戶、郵局帳戶內，旋遭該詐欺集團成員提領一空
    。嗣經施閔雄察覺有異，報警處理而循線查獲上情。
二、案經施閔雄訴由高雄市政府警察局苓雅分局報告臺灣高雄地
    方檢察署呈請臺灣高等檢察署檢察長令轉臺灣桃園地方檢察
    署檢察官偵查後起訴。
    理  由
一、按被告以外之人於審判外之陳述，雖不符刑事訴訟法第159
    條之1 至159 條之4 之規定，而經當事人於審判程序同意作
    為證據，法院審酌該言詞陳述或書面陳述作成時之情況，認
    為適當者，亦得為證據，刑事訴訟法第159 條之5 第1 項定
    有明文。查，檢察官、被告王興永對於本判決所引用之審判
    外言詞或書面陳述，均明示同意有證據能力（見本院易字卷
    第18頁），本院審酌該具有傳聞證據性質之證據，其取得過
    程並無瑕疵，與待證事實具有關連性，證明力非明顯過低，
    以之作為證據係屬適當，認俱得為證據。至其餘所引用卷內
    非供述證據性質之證據資料，則均無違反法定程序取得之情
    形，依刑事訴訟法第158 條之4 規定之反面解釋，亦應有證
    據能力，附此敘明。
二、訊據被告固坦承臺企帳戶、郵局帳戶為伊所申辦，且於106
    年10月10日中午12時33分許，有將上開2 帳戶之存摺、金融
    卡及密碼寄交與真實姓名年籍不詳自稱「陳春源」之人使用
    之事實，惟矢口否認有何幫助詐欺取財之犯行，並辯稱：我
    當初因為資金之需求，所以上網看到借貸之訊息並與對方聯
    絡後，便依對方指示提供上開帳戶資料予「陳春源」作為貸
    款之用，我沒有想到會變成犯罪工具云云。經查：
  ㈠臺企帳戶、郵局帳戶均為被告所申設，且於106 年10月10日
    中午12時33分許，被告在上址全家便利商店平鎮振興店內，
    透過店到店寄件之方式，將臺企帳戶、郵局帳戶之存摺、提
    款卡及密碼寄交與某真實姓名年籍不詳自稱「陳春源」之人
    使用，而告訴人施閔雄因誤信事實欄所載之詐騙方式，於附
    表所示之時間，轉帳如附表所示之金額至臺企帳戶、郵局帳
    戶乙情，業據被告於偵查中、本院準備程序及審理時所供認
    （見高雄市政府警察局苓雅分局卷第3 至4 頁，偵字第1032
    0 號卷第7 至8 頁，本院審易字卷17至19頁，易字卷第18頁
    背面至第19頁），核與告訴人於警詢時之指訴內容大致相符
    （見高雄市政府警察局苓雅分局卷第5 至6 頁），復有臺灣
    中小企業銀行國內作業中心106 年11月9 日106 忠法查密字
    第88937 號書函暨開戶資料及交易明細紀錄、郵局帳戶開戶
    資料及交易明細紀錄各1 份、自動櫃員機交易明細7 紙、內
    政部警政署反詐騙案件紀錄表1 紙、金融機構聯防機制通報
    單2 份、高雄市政府警察局左營分局新莊派出所受理詐騙帳
    戶通報警示簡便格式表3 份、受理刑事案件報案三聯單、受
    理各類案件紀錄表各1 份等在卷可佐（見高雄市政府警察局
    苓雅分局卷第7 至10頁、第12至15頁、第17至23頁），是被
    告所有臺企帳戶、郵局帳戶確已供詐騙集團使用，並充為向
    告訴人實施詐欺而詐取款項所用之工具等節，首堪認定。
  ㈡按金融帳戶事關存戶個人財產權益之保障，屬個人理財之工
    具，若與存戶之存摺、提款卡及密碼結合，專屬性、私密性
    更形提高，除非本人或與本人具密切親誼關係者，難認有何
    正當理由可自由流通使用該存摺、提款卡，稍具通常社會歷
    練之一般人亦應具備妥為保管該等物品，縱有特殊情況，致
    須將該等物品交付予自己不具密切親誼之人時，亦必深入瞭
    解該他人之可靠性與用途，以防止遭他人違反自己意願使用
    或不法使用之常識，且存摺、提款卡及密碼等有關個人財產
    及身分之物品，如淪落於不明人士手中，極易被利用為與財
    產有關之犯罪工具。況現今社會上利用手機簡訊、電話通知
    中獎、網路拍賣、刮刮樂甚或謊稱信用卡、個人資料或帳戶
    遭人盜用等手段，以遂其詐欺取財目的等訊息時有所聞，而
    詐騙集團為掩飾其等不法行徑，以避免執法人員循線查緝，
    經常利用他人銀行帳戶，以確保犯罪所得及真實身分免遭查
    獲之案件，亦層出不窮，此等訊息屢經報章雜誌及其他新聞
    媒體再三披露，故避免帳戶資料被不明人士利用為與財產有
    關之犯罪工具，已為一般生活認知所應有之認識。本案徵諸
    被告行為時業已成年，及於警詢時自陳為國中畢業之智識程
    度、從事服務業之經驗等情（見高雄市政府警察局苓雅分局
    卷第3 頁) ，堪認其於交付上開2 帳戶資料予他人之際，乃
    具相當智識程度及社會經驗之成年人，對上情自難諉為不知
    ，是其理應知悉妥為管理個人金融帳戶，並謹慎保管提款卡
    及密碼以防阻他人任意使用之重要性，且將金融帳戶或提款
    卡交付他人，當能預見及認識該他人多係欲藉該帳戶取得不
    法犯罪所得，而隱匿資金實際取得人之身分以逃避追查，該
    帳戶恐成為協助他人藉以從事不法犯行之工具等情事；又參
    以被告於本院準備程序及審理中供稱：我不知道對方的真實
    姓名年籍資料、也不知道對方實際上是作什麼的，更對於對
    方是否會將帳戶資料作為不法使用沒辦法控制等語（見本院
    審易字卷第18頁，易字卷第18頁背面至第19頁背面、第45頁
    背面），可知被告交付臺企帳戶、郵局帳戶之存摺、提款卡
    及密碼之對象，係被告所不認識之人，與被告間亦無密切信
    賴關係，又被告不僅對其姓名、聯絡方式等均不清楚，對於
    對方會如何使用上開帳戶資料亦不清楚，詎被告竟任意提供
    其申設之臺企帳戶、郵局帳戶之存摺、提款卡及密碼予其使
    用，足見被告於交付上開帳戶資料時，即具有幫助他人詐欺
    取財之不確定故意。
  ㈢被告雖以前詞置辯，然一般民眾辦理貸款係透過銀行等金融
    機構之正當管道，為確保貸款人日後正常繳息還款，金融機
    構必然仔細徵信，確認貸款人過往信用情況，並核對相關證
    件，甚至與本人進行確認，以評估是否放款以及放款額度，
    且金融機構對於是否貸予金額仍保有評估之權利，又通常金
    融機構所考量為貸款人之信用及償債能力，大多僅會要求貸
    款人提出在職、薪資轉帳證明等財力證明相關資料，尚無要
    求貸款人交付帳戶之存摺、提款卡及密碼之必要。依被告所
    述，其為貸得款項，經與對方聯繫後，對方僅要求其提供臺
    企帳戶、郵局帳戶之存摺、提款卡及密碼，並未要求其提出
    工作、薪轉等清償能力之證明，以作為確保其還款能力之依
    據等節（見本院易字卷第19頁），該放款機構以如此與其他
    機構相較顯不相當之優惠條件貸款予被告，實與常情有違；
    再被告辯稱提供帳戶是作為抵押擔保之用云云，並提出通訊
    軟體LINE對話紀錄翻拍照片為證（見偵字卷第10頁），惟金
    融機構要求貸款人提出擔保，係因若貸款人日後未能如期還
    款時，可將擔保品予以拍賣、變現，或依其他法定程序取得
    對貸款人之執行名義，使其債權得以順利受償，是一般作為
    擔保之物，多為具一定價值之動產、不動產，或本票、支票
    等有價證券，然被告於交付上開2 帳戶資料前，已先將該等
    帳戶內其餘存款領出（見本院易字卷第19頁），有上開臺企
    帳戶、郵局帳戶之交易明細紀錄存卷可參，實難認上開2 帳
    戶有何作為擔保品之交易價值，足以於變現後清償被告所負
    之債務，可認被告已預見該取得上開臺企帳戶、郵局帳戶資
    料之人可任意使用該等帳戶作為犯罪工具之事實，且該事實
    之發生並不違背其本意，是被告上開所辯，顯屬事後卸責之
    詞，難以採信。綜上所述，本案事證明確，被告犯行堪以認
    定，應依法論科。
三、論罪科刑：
  ㈠按刑法上之幫助犯，係對於犯罪與正犯有共同之認識，而以
    幫助之意思，對於正犯資以助力，而未參與實施犯罪之行為
    者而言（最高法院75年度台上字第1509號、84年度台上字第
    5998號、88年度台上字第1270號判決參照）。是以，如未參
    與實施犯罪構成要件之行為，且係出於幫助之意思提供助力
    ，即屬幫助犯，而非共同正犯。準此，取得、持用金融機構
    帳戶之人，基於意圖為自己不法所有之犯意，向被害人施用
    詐術，以詐騙手段向被害人詐財，致使被害人因陷於錯誤而
    匯款入金融機構帳戶，該取得、持用金融機構帳戶之人應依
    刑法第339 條第1 項之詐欺取財罪論處。而本案被告單純提
    供上開銀行帳戶之行為，並不能逕與向告訴人施以欺罔之詐
    術行為等視，且亦無證據證明被告有何參與詐欺取財犯行之
    構成要件行為，是被告所為，係對詐騙集團成員遂行詐欺取
    財犯行資以助力，參照前述說明，應論以幫助犯，而非共同
    正犯。
  ㈡核被告所為，係犯刑法第30條第1 項前段、第339 條第1 項
    之幫助詐欺取財罪。又被告係基於幫助之意思，參與詐欺取
    財犯罪構成要件以外之行為，為幫助犯，爰依刑法第30條第
    2 項之規定，按正犯之刑減輕之。
  ㈢本院審酌被告率爾提供臺企帳戶、郵局帳戶資料與他人使用
    ，致上開帳戶淪為詐騙集團成員詐騙款項之工具，助渠等方
    便行騙財物而增長詐財歪風，擾亂金融交易往來秩序，並增
    加查緝困難，危害他人財產安全及社會秩序之穩定，且使告
    訴人受有金錢上之損害，所為自應非難，兼衡其犯後未能坦
    認犯行之犯後態度，並考量被告復非實際獲取詐得款項之人
    ，而斟酌其於本案參與之程度、情節，及本案遭詐騙之人數
    為1 人、遭詐之金額約為新臺幣19萬元等情，暨被告於警詢
    時自陳為國中畢業之智識程度、從事服務業、家庭經濟狀況
    勉持（見高雄市政府警察局苓雅分局卷第3 頁）及行為所生
    危害等一切情狀，量處如主文所示之刑，並諭知易科罰金之
    折算標準。又依既有事證，尚無積極證據足認被告因提供上
    開帳戶資料而實際獲取任何犯罪所得，是本案尚不生犯罪所
    得應予沒收之問題，於此說明。
據上論斷，應依刑事訴訟法第299 條第1 項前段，刑法第30條第
1 項前段、第2 項、第339 條第1 項、第41條第1 項前段，刑法
施行法第1 條之1 第1 項，判決如主文。
本案經檢察官葉益發提起公訴，檢察官林岷奭到庭執行職務。
中    華    民    國  108     年    4     月    30    日
                  刑事第十八庭 審判長法  官  葉韋廷
                                     法  官  黃致毅
                                     法  官  顏嘉漢
以上正本證明與原本無異。
如不服本判決應於收受判決後10日內向本院提出上訴書狀，並應
敘述具體理由。其未敘述上訴理由者，應於上訴期間屆滿後20日
內向本院補提理由書(均須按他造當事人之人數附繕本)「切勿逕
送上級法院」。
                                     書記官  張晏齊
中    華    民    國   108    年    5     月    1     日
附表：
┌──┬────────┬──────┬──────┐
│編號│轉帳時間        │轉帳金額( 新│轉入帳戶    │
│    │                │臺幣)       │            │
├──┼────────┼──────┼──────┤
│1   │106年10月15日晚 │2萬9,980元  │臺企帳戶    │
│    │間9時45分       │            │            │
├──┼────────┼──────┼──────┤
│2   │同日晚間9時49分 │2萬9,980元  │臺企帳戶    │
├──┼────────┼──────┼──────┤
│3   │同日晚間10時7分 │2萬9,985元  │臺企帳戶    │
├──┼────────┼──────┼──────┤
│4   │同日晚間10時28分│2萬9,985元  │郵局帳戶    │
├──┼────────┼──────┼──────┤
│5   │同日晚間11時4分 │2萬9,985元  │郵局帳戶    │
├──┼────────┼──────┼──────┤
│6   │同日晚間11時12分│2萬9,985元  │郵局帳戶    │
├──┼────────┼──────┼──────┤
│7   │同日晚間11時18分│1萬元       │郵局帳戶    │
└──┴────────┴──────┴──────┘